【裁判字號】    95,上訴,1108
【裁判日期】    951127
【裁判案由】    毒品危害防制條例
【裁判全文】
臺灣高等法院臺南分院刑事判決        95年度上訴字第1108號
    上  訴  人  臺灣嘉義地方法院檢察署檢察官
    被      告  甲○○
上列上訴人因被告違反毒品危害防制條例案件，不服臺灣嘉義地
方法院九十五年度訴字第四七七號中華民國九十五年八月三十日
第一審判決（起訴案號：臺灣嘉義地方法院檢察署九十五年度毒
偵字第七五九號；併辦案號：同署九十五年度毒偵字第一一０三
、一一０四號），提起上訴，本院判決如下：
    主      文
原判決撤銷。
甲○○施用第一級毒品，累犯，處有期徒刑壹年貳月。
扣案之海洛因壹包（淨重０．０二公克）沒收銷燬之；另扣案之
使用過之注射針筒壹支、空夾鏈袋參個、吸管壹支及包裝上開海
洛因用之包裝袋壹個均沒收。
    事      實
一、甲○○（原名林仕殷）於民國九十年間曾因施用第一級毒品
    海洛因案件，經台灣嘉義地方法院裁定移送觀察、勒戒後，
    因認無繼續施用毒品之傾向，而經台灣嘉義地方法院檢察署
    檢察官於民國九十年十月三日以九十年度毒偵緝字第二一一
    號不起訴處分書予以不起訴處分確定；另又於民國九十三年
    間，因施用第一級毒品案件，經台灣嘉義地方法院判處有期
    徒刑十月，於民國九十四年九月二十三日因假釋期滿未經撤
    銷假釋而以執行完畢論。詎其竟不知悔改，復於上開觀察、
    勒戒執行完畢釋放後五年內，因長期施用第一級毒品海洛因
    ，而對毒品產生依賴性，因而以概括之決意，自民國九十五
    年一月間某日起至同年八月二十日止，先後多次在嘉義市○
    ○街一五九之十三號其住處，以將第一級毒品海洛因滲入水
    中而後以針筒將之注入體內之方式施用第一級毒品海洛因多
    次，計每月施用二、三次，嗣於民國九十五年四月二日晚十
    一時五十六分許，在嘉義市○○○路三六七號為警查獲，經
    採取其尿液送驗後驗出其尿液呈嗎啡陽性反應，因而查知上
    情，繼又於同年七月十二日下午三時二十分許，在嘉義市○
    ○街一五九之十三號其住處為警查獲，並扣得其所有供其犯
    施用第一級毒品海洛因罪所用之已使用過之注射針筒一支、
    空夾鏈袋三個及吸管一支，繼又於民國九十五年八月二十日
    上午十時五十分許，在嘉義市○○路與新民路交岔路口之全
    家便利商店內為警查獲，並扣得第一級毒品海洛因一包（淨
    重０．０二公克）及其所有供包裝上開海洛因以供其犯施用
    第一級毒品海洛因罪所用之包裝袋一個。
二、案經嘉義市警察局第二分局移送臺灣嘉義地方法院檢察署檢
    察官偵查起訴及移送併辦。
    理      由
一、上開犯罪事實，業據被告甲○○於本院審理時坦承不諱，並
    有第一級毒品海洛因一包、注射針筒一支、空夾鏈袋三個、
    吸管一支及包裝上開海洛因用之包裝袋一個扣案可稽，另其
    於民國九十五年四月二日晚十一時五十六分許、同年七月十
    二日下午三時二十分許及同年八月二十日上午十時五十分許
    ，經警查獲時所採之尿液，經檢驗結果均呈嗎啡（由於海洛
    因於人體會代謝成嗎啡，因此涉嫌海洛因之吸食者係檢驗其
    尿中之嗎啡反應）陽性反應等情，亦有長榮大學九十五年四
    月二十日確認報告及姓名代號對照表、高雄市立凱旋醫院九
    十五年九月十一日濫用藥物尿液檢驗報告及代號與真實姓名
    對照表暨高雄市立凱旋醫院九十五年九月四日濫用藥物尿液
    檢驗報告及代號與真實姓名對照表各一紙在卷可稽（分別附
    於嘉義市警察局第二分局第0000000000號警卷第
    五頁、第六頁及本院卷），即扣案之海洛因一包經檢驗結果
    ，認淨重０．０二公克及確係海洛因乙節，亦有法務部調查
    局九十五年九月九日調科壹字第０九五二三０一三０三０號
    鑑定書一紙在卷可稽（附於毒偵字第一一０三號卷第三頁）
    ，是被告罪証已明確，其犯行洵堪認定。
二、按海洛因乃毒品危害防制條例第二條第二項第一款所稱之第
    一級毒品。另被告於民國九十年間曾因施用第一級毒品海洛
    因案件，經台灣嘉義地方法院裁定移送觀察、勒戒後，因認
    無繼續施用毒品之傾向，而經台灣嘉義地方法院檢察署檢察
    官於民國九十年十月三日以九十年度毒偵緝字第二一一號不
    起訴處分書予以不起訴處分確定乙節，亦有臺灣高等法院被
    告前案紀錄表及台灣嘉義地方法院檢察署檢察官九十年度毒
    偵緝字第二一一號不起訴處分書各一紙在卷可稽，是被告於
    觀察、勒戒執行完畢釋放後，五年內復施用第一級毒品海洛
    因，因而再犯毒品危害防制條例第十條第一項之施用第一級
    毒品罪，自應依該法第二十三條第二項之規定予以追訴。
三、核被告所為係犯毒品危害防制條例第十條第一項之施用第一
    級毒品海洛因罪。其持有第一級毒品海洛因之低度行為，為
    其施用第一級毒品海洛因之高度行為所吸收，不另論罪。又
    按施用毒品之人，極易對毒品產生依賴性，以致習慣成癮，
    而不易戒除，因此施用毒品罪，本質上即具有反覆性與延時
    性，衡情行為人在密切接近之一定時間及空間內，本於概括
    之決意，多次施用毒品，乃此類型犯罪之本質所使然，於行
    為概念上該複次施用毒品之行為，應依集合犯之法理，祗論
    以包括的一罪，而無數罪併罰或修正前刑法第五十六條連續
    犯之規定之適用。本件被告於民國九十年間即曾因施用第一
    級毒品海洛因案件，而經移送觀察、勒戒，嗣又於民國九十
    三年間因施用第一級毒品海洛因案件，而經法院判處有期徒
    刑十月，於民國九十四年九月二十三日執行完畢等情，有臺
    灣高等法院被告前案紀錄表及台灣嘉義地方法院檢察署檢察
    官九十年度毒偵緝字第二一一號不起訴處分書各一紙在卷可
    稽，乃其自民國九十五年一月間某日起至民國九十五年八月
    二十日止，復以每月二、三次之次數，先後多次施用毒品，
    足見其對毒品已產生依賴性，因而在密切接近之一定時間及
    空間內，本於概括之決意，多次施用毒品至明，是揆諸前開
    說明，其先後多次施用毒品之犯行，自應論以包括的一罪，
    而無數罪併罰或修正前刑法第五十六條連續犯之規定之適用
    ；又其最後施用毒品之犯行即民國九十五年八月二十日之犯
    行，既在民國九十五年七月一日新修正刑法施行之後，依法
    自應適用新修正施行之刑法之規定，而無新舊法比較適用之
    問題，併此敘明。公訴意旨僅就被告於民國九十五年四月二
    日晚十一時五十六分起回溯九十六小時之某日之犯行予以起
    訴，容有未洽，惟其餘犯行與起訴論罪科刑犯行，依前所述
    ，應論以包括的一罪，屬實質上一罪，本院自應併予審理，
    併此敘明。又被告於民國九十三年間，曾因施用第一級毒品
    案件，經台灣嘉義地方法院判處有期徒刑十月，於民國九十
    四年九月二十三日因假釋期滿未經撤銷假釋而以執行完畢論
    等情，有臺灣高等法院被告前案紀錄表一紙在卷可稽，是其
    受徒刑之執行完畢後，五年內故意再犯有期徒刑以上之本罪
    ，為累犯，應依法加重其刑。
四、原審予以論罪科刑，固非無見，惟查原審僅就被告於民國九
    十五年三月三十一日上午九時許之犯行予以審理，而未及就
    其餘犯行併予審理，容有未洽，是檢察官上訴意旨據此指摘
    原判決不當，為有理由，自應由本院將原判決予以撤銷改判
    ，期臻妥適。爰審酌被告施用毒品，歷經觀察、勒戒乃至於
    受刑之宣告等教訓後，仍未戒除其毒癮，足見其不知戒慎，
    犯罪結果對己身及家人身心俱生危害，惟犯罪後坦承犯行，
    態度尚稱良好等一切情狀，量處如主文第二項所示之刑，又
    扣案之海洛因一包（淨重０．０二公克）係第一級毒品，爰
    依毒品危害防制條例第十八條第一項之規定諭知沒收銷燬之
    ；另扣案之已使用過之注射針筒一支、空夾鏈袋三個、吸管
    一支及包裝上開海洛因用之包裝袋一個，業據被告供稱係其
    所有，且供其犯施用第一級毒品海洛因罪所用之物，爰均依
    刑法第三十八條第一項第二款之規定，併予宣告沒收。
據上論斷，應依刑事訴訟法第三百六十九條第一項前段、第三百
六十四條、第二百九十九條第一項前段、毒品危害防制條例第十
條第一項、第十八條第一項、刑法第十一條、第四十七條第一項
、第三十八條第一項第二款，判決如主文。
本案經檢察官張太龍到庭執行職務。
中    華    民    國     95    年     11    月    27    日
                      台灣高等法院台南分院刑事第四庭
                              審判長法官  吳  志  誠
                                    法官  陳  珍  如
                                    法官  羅  心  芳
以上正本證明與原本無異。
如不服本判決，應於收受本判決後十日內向本院提出上訴書狀。
其未敘述上訴理由者並得於提起上訴後十日內向本院補提理由書
狀（均須按他造當事人之人數附繕本）「切勿逕送上級法院」。
                                  書記官  周  美  莉
中    華    民    國  95    年    11    月    28    日
參考條文：
毒品危害防制條例第10條第1項
施用第一級毒品者，處 6 月以上 5 年以下有期徒刑。


司法院資訊處製作；財團法人民間司法改革基金會備份。
